# 关于企业合并问题讨论（能得到陈老师的回答，万幸了就）

提问人：poleon 时间：2010-10-22 18:38:31
老是在项目上，好久没回坛看看了，恰逢所内培训解释四号，获知准则将大动，不想被甩下，系统回笼企业合并，有些问题想请教各位大侠： 1.“同一控制下控股企业合并，合并利润表中“净利润”项下应单列“其中：被合并方在合并前实现的净利润”项目，反映合并当期期初至合并日子被合并方带入的损益。” 那么，如果合并方与被合并方之前存在未实现的内部利润会不会影响此项？鄙人以为，“其中：......”应反映被合并方的净利润，属于个别报表层次。而合并报表净利润是针对合并主体层次，因此，不需要剔除未实现的内部利润，不知理解是否正确？ 2.①“同一控制下的控股企业合并，在编制比较报表时应视同自在最终控制方实际控制时即以目前状态（合并后）存在，因企业合并发生在当期，以前期间合并方账面上并不存在对被合并方的长投，在编制比较报表时，应将被合并方的有关资产、负债并入后，因合并而增加的净资产在比较报表中调整所有者权益项下的资本公积（资本溢价或股本溢价）”即前期报表首先，以虚拟资本公积代替虚拟长期股权投资。 ②“对于被合并方在企业合并前实现的留存收益中，属于合并方的部分，应自合并方的资本公积（资本溢价或股本溢价）转入盈余公积和未分配利润” 那么，①引起了合并方资本公积的增减，在处理②时，是否考虑此部分增减?是以增减前的资本公积（资本溢价或股本溢价）还是以增减后的为限额来结转留存收益？特此请教 3.IFRS和IAS引入了“计量期”的概念，那么对于原准则规定费同一控制下的“或有对价”（合并合同或合并协议中提供了根据未来或有事项的发生而对合并成本进行调整），是否也适应于计量期的规范？解释四号没有明确提到，仅仅提到了合并中产生的递延所得税资产的或有判定。 4.还有就是购买法和权益结合法的区别及影响还是没有搞清楚，理论不扎实，学起准则来就事倍功半，哪位大侠有相关方面的资料，急求，邮箱：poleon_xkj@163.com

回答人：chenyiwei
回复 楼主 poleon 的帖子 1 、合并利润表中的这个“其中”项目，应当以合并集团这一会计主体为着眼点考虑，即应当剔除合并日前的内部交易未实现损益抵销对被合并方合并日前净利润的影响。 2 、应当以第①步完成后的资本公积为限调整留存收益。 3 、对于或有对价的计量问题，经与财政部有关人士确认，解释 4 号暂不引入此规定，以避免对准则体系产生过大冲击，留待明年对准则体系进行系统性修订时一并考虑。

回答人：chenyiwei
回复 藤椅 xnwgw 的帖子这个问题以前讨论过多次，你可以搜索一下本版面，合并日前后的合并报表是可以衔接的，不存在你说的前后期口径不一致的问题。